【裁判字號】    99,台上,6903
【裁判日期】    991104
【裁判案由】    偽造文書
【裁判全文】
最高法院刑事判決            九十九年度台上字第六九０三號
上  訴  人  甲○○
選任辯護人  江銘栗律師
上列上訴人因偽造文書案件，不服台灣高等法院台中分院中華民
國九十八年三月三十一日第二審判決（九十七年度上訴字第二八
八八號，起訴案號：台灣台中地方法院檢察署九十六年度偵字第
二七一二一號），提起上訴，本院判決如下：
    主  文
上訴駁回。
    理  由
按刑事訴訟法第三百七十七條規定，上訴於第三審法院，非以判
決違背法令為理由，不得為之。是提起第三審上訴，應以原判決
違背法令為理由，係屬法定要件。如果上訴理由書狀並未依據卷
內訴訟資料，具體指摘原判決不適用何種法則或如何適用不當，
或所指摘原判決違法情事，顯與法律規定得為第三審上訴理由之
違法情形，不相適合時，均應認其上訴為違背法律上之程式，予
以駁回。本件原審審理結果，認為上訴人甲○○有原判決所載基
於行使偽造私文書犯意，逾越告訴人乙○○授權處理訴訟事宜之
範圍，於民國九十六年四月四日、十一日先後二次盜蓋上訴人所
保管告訴人之合作金庫銀行忠明南路分行（下稱合作金庫）帳戶
（下稱系爭帳戶）之印鑑章，而偽造取款憑條二紙，分持向銀行
行使而提領新台幣（下同）十八萬二千六百元、二十萬元之存款
，足以生損害於告訴人及合作金庫管理帳戶正確性之犯行明確，
因而撤銷第一審之科刑判決，依想像競合犯規定，改判從一重論
上訴人行使偽造私文書，足以生損害於他人二罪，各處有期徒刑
六月，如易科罰金，均以一千元折算一日，依中華民國九十六年
罪犯減刑條例規定，均減為有期徒刑三月，如易科罰金，均以一
千元折算一日，並定其應執行刑為有期徒刑五月，如易科罰金，
以一千元折算一日。已詳述其所憑之證據及認定之理由。並就上
訴人否認犯行之供詞及所辯各語，認非可採，予以論述。按證據
之取捨、證據證明力之判斷，以及事實有無之認定，屬事實審法
院之職權，苟其取捨判斷與認定，並不違背論理法則及經驗法則
，即不容任意指為違法，而執為適法之第三審上訴理由。原判決
已明上訴人坦承其從告訴人系爭帳戶內領取：(1)被授權當日即
九十六年三月二十六日，領取十萬元，預作處理告訴人委託事務
之費用；(2)九十六年四月三日，領取三十萬元，預供支付辦理假
扣押程序等費用；(3)九十六年四月四日，領取十八萬二千六百元
；(4)九十六年四月十一日，領取二十萬元之事實，有系爭帳戶存
摺內頁、交易明細表及上開(2)(3)(4)所示之取款憑條三張可稽。而
依卷附上訴人與告訴人所簽立授權公證書全文意旨，告訴人授權
上訴人得從系爭帳戶領取款項之範圍，以為告訴人處理訴訟事宜
為限，且應按實際支出需要提領款項。前揭(1)(2)所示兩筆款項已
足供支付上訴人受託支付事務費用，而上述(3)(4)所示兩筆款項已
逾越授權範圍等由甚詳。並就上訴人辯稱：告訴人於九十六年三
月二十七日、二十九日、三十一日各向上訴人領取二萬元、一萬
元、二萬元的零用金；又因為告訴人擔心其同居人李張玉票知道
系爭帳戶內有補償費核發下來，再來索取這筆錢，所以上訴人才
建議將最後一筆二十萬元領出來，告訴人也同意云云，而於偵查
中提出其為告訴人支出費用之明細、收據三紙，以及證人即受告
訴人委任辦理訴訟事宜之沈炎平律師於第一審審理、計程車司機
梁建元與齊長相於原審審理中所為之證詞，何以均不足採為有利
於上訴人認定之理由，復已論明白。核與卷內訴訟資料悉無不
合，所為論斷說明並不違背經驗或論理法則，自不容任意指摘。
上訴人上訴意旨置原判決所為明白論斷於不顧，或仍執已為原判
決指駁之陳詞再事爭辯，或對於事實審法院取捨證據與自由判斷
證據證明力之職權行使，徒以自己之說詞，任意指摘為違法；或
就無關判決結果之枝節事項，漫為爭執，難認已符合首揭法定之
第三審上訴要件。衡以前開說明，其關於行使偽造私文書部分之
上訴為違背法律上之程式，應予駁回。又上訴人所犯得上訴之重
罪部分上訴既不合法，無從為實體判決，其因想像競合所犯不得
上訴之刑法第三百三十九條第一項詐欺取財之輕罪部分，即無從
適用審判不可分原則，併為實體上之審判，亦應從程序上予以駁
回。
據上論結，應依刑事訴訟法第三百九十五條前段，判決如主文。
中    華    民    國  九十九  年   十一   月    四    日
                      最高法院刑事第十三庭
                          審判長法官  賴  忠  星  
                                法官  呂  丹  玉  
                                法官  吳      燦  
                                法官  蔡  名  曜  
                                法官  葉  麗  霞  
本件正本證明與原本無異
                                      書  記  官  
中    華    民    國  九十九  年   十一   月    十    日
                                                      V

司法院資訊處製作；財團法人民間司法改革基金會備份。
